【裁判字號】    99,交聲,1657
【裁判日期】    990830
【裁判案由】    聲明異議
【裁判全文】
臺灣高雄地方法院交通事件裁定        99年度交聲字第1657號
原處分機關  交通部公路總局高雄區監理所
異  議  人
即受處分人  甲○○
上列受處分人因違反道路交通管理處罰條例案件，對於交通部公
路總局高雄區監理所民國99年5 月13日所為之處分（原處分：高
監自裁字第裁80-M00000000號），聲明異議，本院裁定如下：
    主  文
原處分撤銷。
甲○○不罰。
    理  由
一、原處分意旨係以：受處分人甲○○於民國99年2 月8 日上午
    11時30分許，駕駛車牌號碼231-TP號自用大貨曳引車，在臺
    南縣白河鎮165 線與市○○○○○道路路口，因駕車行經有燈
    光號誌管制之交岔路口闖紅燈，依道路交通管理處罰條例第
    53條第1 項規定，裁處罰鍰新臺幣（下同）5,400 元，並依
    同條例第63條第1 項規定記違規點數3 點。
二、異議意旨略以：異議人於99年2 月8 日上午11時30分許，駕
    車行駛到臺南縣白河鎮165 線與市○○○○○路口欲左轉時，
    當時路口號誌燈為綠燈，因異議人在路口先停車查看對向有
    無來車後，才進行左轉，可能因大車啟動較慢，及之後燈號
    有所變動，致使執勤員警視覺上有誤，爰請求撤銷原處分等
    語。
三、按法院受理交通事件，準用刑事訴訟法之規定，道路交通管
    理處罰條例第89條前段定有明文。而按犯罪事實應依證據認
    定，無證據不得認定其犯罪事實；又不能證明被告犯罪者，
    應諭知無罪之判決，刑事訴訟法第154 條第2 項、第301 條
    第1 項分別有明定。又認定不利於被告之事實，須依積極證
    據，苟積極證據不足為不利於被告事實之認定時，即應為有
    利於被告之認定；認定犯罪事實所憑之證據，雖不以直接證
    據為限，間接證據亦包括在內，然而無論直接或間接證據，
    其為訴訟上之證明，須於通常一般之人均不致有所懷疑，而
    得確信為真實之程度者，始得據為有罪之認定，若其關於被
    告是否犯罪之證明未能達此程度，而有合理性懷疑之存在，
    致使無從形成有罪之確信，根據「罪證有疑，利於被告」之
    證據法則，即不得遽為不利於被告之認定（30年上字第816
    號、76年台上字第4986號判例參照）。基此，法院於受理違
    反道路交通管理處罰條例案件時，亦應有其適用，易言之，
    法院於踐行完調查證據之程式後，為事實之認定時，如就原
    處分機關所認定之行為人違規事實仍有合理之懷疑，而無法
    達到確信行為人確有該當於道路交通管理處罰條例各該處罰
    條文之構成事件事實時，即應依刑事訴訟上之待證事實「倘
    有懷疑，則從被告之利益作解釋」之證據法則，作對受處分
    人有利之認定。再者，執行交通勤務警察依法律規定掣單舉
    發違反道路交通管理處罰條例所列之違規事實，並由公路主
    管機關裁決處罰，係行政機關執行公權力措施而對外直接發
    生法律效果之單方行政行為，本質上為行政處分，亦即公務
    員基於職務上權力，依法就特定之具體事件所為具公法上效
    果之單方行政行為，該行政處分其實質內容是否正確、違法
    ，於受處分人有爭執時，基於今日政治、經濟、文化及社會
    結構變遷，以及行政訴訟上當事人之法的對等性觀念，公路
    主管機關對於人民有所處罰，此課以人民負擔之事實，必須
    由處罰或舉發機關證明人民違法事實（行政訴訟法第136 條
    準用民事訴訟法第277 條規定參照，行政法院39年判字第2
    號並著有判例可資參照），從而，法院就道路交通案件聲明
    異議之處理，認定異議人道路交通違規之事實，準用刑事訴
    訟法證據章規定之結果，仍應依積極證據認定之，不宜僅憑
    警察機關員警逕行開立之舉發違反道路交通管理事件通知單
    及主管機關違反道路交通管理事件裁決書，即推定受處分人
    有道路交通違規之事實。而警察機關員警就交通違規之舉發
    （填載道路交通管理事件通知書），除在維護交通秩序公共
    利益外，尚涉及員警之個人績效，其與受舉發人係處於利害
    關係人對立之地位，交通違規舉發警員之舉發，既係以使受
    舉發人受交通違規裁罰為目的，且係利害關係人，是其所為
    之舉發是否與事實相符，仍應調查其他證據以資審認。
四、原處分意旨認異議人即受處分人甲○○（下稱異議人）有上
    開違規情節，係以臺南縣警察局舉發違反道路交通管理事件
    通知單、違規錄影光碟、違規採證照片等為據。然查：
  (一)原處分機關檢附之違規錄影光碟，經本院當庭勘驗，雖能看
    見上開違規地點交岔路口之交通號誌，然依光線關係，致無
    法看清楚該交通號誌之燈號顏色等情，有本院勘驗筆錄附卷
    可稽（見交聲卷第26頁）；另臺南縣警察局白河分局99年3
    月10日函檢附之違規採證照片，並無拍攝到該交岔路口之交
    通號誌，而無法辨識燈號為何，是均無法證明異議人有闖紅
    燈之交通違規行為。
  (二)異議人於上開時間，駕駛載有拋除廢料之車牌號碼231-TP號
    自用大貨曳引車，沿臺南縣白河鎮○○○ ○道路由南往北方向
    行駛，行至市○○○○○道路交岔口時左轉後，旋即遭執勤員
    警攔停，員警因懷疑異議人超載，本要求異議人過磅秤重，
    然另有一員警在旁稱「開一條小條的，超載要被罰好幾萬」
    ，事後則開立闖紅燈（紅燈左轉）之舉發違反道路交通管理
    事件通知單等情，為異議人所不爭執，並經本院勘驗違規錄
    影光碟無誤，此有上開勘驗筆錄在卷可憑（見交聲卷第26頁
    ），而堪認定。異議人陳稱：因為超載要過磅，比較麻煩，
    1 公里處若無地磅，伊可以拒磅，可能這樣比較麻煩，所以
    警察就改開伊闖紅燈等語（見交聲卷第26頁），由此可認，
    員警為省去磅秤重之麻煩，改以闖紅燈之交通違規為由，對
    異議人開立罰單，亦非不無可能。
  (三)異議人又稱：伊確定伊在路口要左轉，超過停止線時路口還
    是綠燈，伊左轉進去路口，等了10幾秒才啟動左轉過去，伊
    啟動左轉時的號誌為何，伊沒有注意等語（見交聲卷第27頁
    ），與其於本件申訴時所陳述之內容相符，有交通違規案件
    陳述書在卷可參（見交聲卷第7 頁），雖本件掣單員警徐志
    賓稱異議人行駛方向之時相分別為綠燈34秒、閃黃燈4 秒、
    紅燈3 秒+14 秒+3秒+3秒共23秒，異議人係在23秒紅燈倒數
    之6 、7 秒之際闖紅燈左轉等語，有臺南縣警察局白河分局
    99年6 月22日函檢附之職務報告附卷可考（見交聲卷第17頁
    ），然本件舉發單位已無違規錄影光碟可供調取，而本件違
    規時間距離函覆時間業已逾4 月，期間掣單員警不乏另有負
    責其他交通稽查業務，其對於本件之違規情節是否仍能記憶
    如此清晰，非無疑問。況經勘驗本件舉發單位原先檢附原處
    分機關之錄影光碟，異議人駕駛之曳引車左轉駛進市○○○○
    ○道路時，該道路之車輛於異議人車輛完全駛入道路後，始
    起步右轉及通行，倘非該方向之號誌燈原為紅燈，後轉變為
    綠燈，首輛自用小客車自無呈現剛右轉起步之狀態，是異議
    人所述亦非完全不能採信。此外，本件尚無其他證據證明異
    議人超越停止線駛入路口時，該交岔路口之號誌燈為紅燈，
    且若駕駛人欲左轉，於綠燈時即越過停止線在路口等候，待
    左轉時紅燈雖亮起，應認無違規行為，亦有上開職務報告在
    卷可按（見交聲卷第17頁）。從而，本件尚難僅憑上開臺南
    縣警察局舉發違反道路交通管理事件通知單、違規錄影光碟
    、違規採證照片及職務報告遽認異議人有上開違規行為，本
    件舉發異議人有闖紅燈之交通違規行為，即非無疑。
五、綜上，本件舉發既有上述疑義，而舉發機關又未能舉證證明
    異議人於超越停止線時為紅燈，其舉發異議人之違規事實尚
    乏充足證據。依首揭判例意旨，原處分機關所為之證明，於
    通常一般人仍有合理之懷疑存在，尚未達於可確信其真實之
    程度，自不能為有違規事實存在之認定，是原處分機關遽對
    異議人為前開裁決，即難認為允當。本件異議人之異議，為
    有理由，原處分機關逕對異議人加以裁罰，即難認允當，自
    應由本院撤銷原處分，並逕諭知異議人不罰。
六、據上論斷，應依道路交通案件處理法第20條，裁定如主文。
中    華    民    國    99    年    8     月    30    日
                  交通法庭      法  官  王靖茹
以上正本證明與原本無異。
如不服本裁定應於送達後5日內向本院提出抗告狀。
中    華    民    國    99    年    8     月    30    日
                                書記官  陳鈺甯

司法院資訊處製作；財團法人民間司法改革基金會備份。
